臺灣臺中地方法院刑事判決　　　　　　 100年度訴字第3056號
公　訴　人　臺灣臺中地方法院檢察署檢察官
被　　　告　廖清秀
上列被告因毒品危害防制條例案件，經檢察官提起公訴（100 年
度毒偵字第3178號），被告就被訴事實為有罪之陳述，經本院聽
取當事人之意見後，本院合議庭裁定由受命法官獨任進行簡式審
判程序，並判決如下：
    主    文
廖清秀施用第一級毒品，累犯，處有期徒刑柒月；扣案之摻有海
洛因毒品之香菸壹支（驗餘淨重零點肆柒貳壹公克），沒收銷燬
之。又施用第二級毒品，累犯，處有期徒刑參月。應執行有期徒
刑玖月；扣案之摻有海洛因毒品之香菸壹支（驗餘淨重零點肆柒
貳壹公克），沒收銷燬之。
    犯罪事實
一、廖清秀前因違反槍砲彈藥刀械管制條例等案件，經本院以83
    年度訴字第465 號判處應執行有期徒刑4 年確定，於假釋期
    間又因違反肅清煙毒條例、麻醉藥品條例、贓物、槍砲彈藥
    刀械管制條例、偽造文書等案件，經本院以85年度訴字第17
    54號分別判處有期徒刑8 年6 月、3 年6 月、4 月、3 月、
    3 月、2 月，應執行有期徒刑12年在案，且經臺灣高等法院
    臺中分院以85年度上訴字第2454號上訴駁回確定後，被撤銷
    前開假釋而入監執執行殘刑及接續執行，復於93年3 月16日
    假釋出監，惟因施用毒品案件（後述），被撤銷假釋再入監
    執行殘刑，嗣因中華民國九十六年罪犯減刑條例公布施行，
    經本院以96年聲減字第5109號裁定將符合上開減刑條例規定
    之罪，減其刑期二分之一，而於98年8 月11日縮短刑期執行
    完畢。其於前案假釋期間，因施用毒品案件，經依本院裁定
    令入勒戒處所觀察、勒戒後，認有繼續施用毒品之傾向，復
    經本院裁定令入制戒治所施以強制戒治，於96年2 月1 日強
    制戒治執行完畢，並經臺灣臺中地方法院檢察署檢察官以96
    年度毒偵字第641 號為不起訴處分確定。詎仍不知悔改，於
    前開強制戒治執行完畢釋放後5 年內，竟基於施用第二級毒
    品甲基安非他命之犯意，於100 年8 月25日晚間7 時許，在
    臺中市中部科學園區某工地內，施用第二級毒品甲基安非他
    命1 次。另基於施用第一級毒品海洛因之犯意，於100 年8
    月26日下午6 時許，在臺中市中部科學園區某工地內，以將
    第一級毒品海洛因摻入香菸內吸食其煙霧之方式，施用第一
    級毒品海洛因1 次。嗣於100 年8 月27日凌晨1 時30分許，
    在臺中市○里區○○路12號前，因行跡可疑為警盤查，其在
    有偵查權限之機關發覺其前開犯行前，主動向員警供出施用
    甲基安非他命犯行，並交出摻有海洛因之香菸1 支（送驗淨
    重0.4950公克，驗餘淨重0.4721公克），且同意採集尿液送
    驗，經檢驗結果確呈嗎啡、可待因及甲基安非他命陽性反應
    ，自首施用甲基安非他命犯行並接受裁判。
二、案經臺中市政府警察局霧峰分局報請臺灣臺中地方法院檢察
    署檢察官偵查起訴。
    理    由
一、按本件被告廖清秀所犯，非死刑、無期徒刑、最輕本刑為3
    年以上有期徒刑之罪，或高等法院管轄第一審之案件，被告
    於準備程序中，就前揭被訴事實為有罪之陳述，經受命法官
    告以簡式審判程序之旨，並聽取被告與公訴人之意見後，本
    院認無不得或不宜改依簡式審判程序進行之處，爰依刑事訴
    訟法第273 條之1 第1 項、第284 條之1 ，裁定本件由受命
    法官獨任進行簡式審判程序，是本件之證據調查，依刑事訴
    訟法第273 條之2 規定，不受同法第159 條第1 項、第161
    條之2 、第161 條之3 、第163 條之1 及第164 條至170 條
    規定之限制，合先敘明。
二、上開犯罪事實，業據被告廖清秀於本院準備、審理時坦承不
    諱（見本院卷第16頁反面、20頁反面），且被告為警查獲後
    所採集之尿液經送請詮昕科技股份有限公司檢驗結果，呈嗎
    啡、可待因及甲基安非他命陽性反應，有該公司100 年9 月
    8 日濫用藥物尿液檢驗報告、採尿同意書、臺中市政府警察
    局霧峰分局委託鑑驗尿液代號真實姓名對照表各1 紙附卷可
    稽（見警卷第25至15頁、偵查卷第43頁），並有卷附現場查
    獲照片及香菸照片計4 張（見警卷卷37至38頁）、疑似摻有
    海洛因之香菸1 支扣案可證。且扣案疑似摻有海洛因香菸1
    支，經送行政院衛生署草屯療養院鑑定結果，確檢出第一級
    毒品海洛因成分（送驗淨重送驗淨重0.4950公克，驗餘淨重
    0.47 21 公克），有該療養院鑑定書1 紙在卷可憑（見偵查
    卷第37頁），足見被告之自白核與事實相符，應堪採信。又
    被告曾於96年間因施用毒品案件，經依本院裁定令入勒戒處
    所觀察、勒戒後，認有繼續施用毒品之傾向，復經本院裁定
    令入戒治處所施以強制1 年，於96年2 月1 日強制戒治執行
    完畢，並經臺灣臺中地方法院檢察署檢察官以96年度毒偵字
    第641 號為不起訴處分確定等情，有臺灣高等法院被告前案
    紀錄表及刑案資料查註紀錄表各1 份在卷可憑。是被告於前
    案觀察勒戒執行完畢釋放後5 年內，再犯本案施用第一、二
    級毒品之犯行，事證明確，應依法論科。
三、按海洛因係毒品危害防制條例第2 條第2 項第1 款所稱之第
    一級毒品，甲基安非他命係同條項第2 款所稱之第二級毒品
    ，均不得非法持有、施用。核被告廖清秀所為，係犯毒品危
    害防制條例第10條第1 項之施用第一級毒品罪及同條第2 項
    之施用第二級毒品罪。其持有第一、二級毒品後進而施用，
    其持有之低度行為，應為施用之高度行為所吸收，不另論罪
    。又被告所犯前開施用第一、二級毒品2 罪間，犯意各別、
    行為互殊，自應分論併罰。又按刑法第62條業已將自首之規
    定修正為得減輕其刑，其修法理由為：「自首之動機不一而
    足，有出於內心悔悟者，有由於情勢所迫者，亦有基於預期
    邀獲必減之寬典者。對於自首者，依現行規定一律必減其刑
    ，不僅難於獲致公平，且有使犯人恃以犯罪之虞。在過失犯
    罪，行為人為獲減刑判決，急往自首，而坐令損害擴展之情
    形，亦偶有所見。是必減主義，在實務上難以因應各種不同
    動機之自首案例。惟得減主義，既可委由裁判者視具體情況
    決定減輕其刑與否，運用上較富彈性，真誠悔悟者可得減刑
    自新之機，而狡黠陰暴之徒亦無所遁飾，可符公平之旨，宜
    予採用。」。查本件被告於100 年8 月27日凌晨1 時30分許
    ，在臺中市○里區○○路12號前，因行跡可疑為警盤查，被
    告僅主動坦承施用甲基安非他命毒品，並交出香菸1 支，且
    稱該香菸摻有甲基安非他命毒品等情，有職務報告書、被告
    之警詢筆錄及本院電話紀錄表附卷可參（見警卷第7 、9 至
    10 頁 、本院卷第19頁），足見被告係迫於當時之情勢，始
    坦白自首罪責較輕之施用第二級毒品犯行，非具主動戒除毒
    癮之真誠悔悟，依前揭修法理由，爰不適用自首規定減輕其
    刑。再被告有犯罪事實欄一所載之前科，於98年8 月11日縮
    刑執行完畢乙節，有臺灣臺中地方法院檢察署刑案資料查註
    紀錄表、臺灣高等法院被告前案紀錄表各1 份在卷可憑，其
    於有期徒刑執行完畢後5 年內故意再犯本件有期徒刑以上之
    2 罪，均為累犯，均應依刑法第47條第1 項規定，加重其刑
    。爰審酌被告經觀察勒戒、強制戒治執行後，仍未能徹底戒
    絕毒品，再犯本件施用毒品犯行，足見其戒絕毒癮之意志不
    堅，未能體悟施用毒品對自己、家人造成之傷害及社會之負
    擔，惟念其犯後坦承犯行，態度良好，其施用毒品並無危害
    他人，犯罪手段尚屬平和，暨施用毒品者均有相當程度之成
    癮性及心理依賴，其犯罪心態與一般刑事犯罪之本質並不相
    同，應側重適當之醫學治療及心理矯治為宜等一切情狀，分
    別量處如主文所示之刑，並定其應執行刑，以示懲儆。至上
    開扣案之摻有海洛因之香菸1 支（驗餘淨重0.4721公克），
    應依毒品危害防制條例第18條第1 項前段規定之規定，於被
    告所犯施用第一級毒品罪刑下宣告沒收銷燬之；至送鑑耗損
    之海洛因既已滅失，自無庸再予宣告沒收銷燬。
據上論斷，應依刑事訴訟法第273 條之1 第1 項、第299 條第1
項前段，毒品危害防制條例第10條第1 項、第2 項、第18條第1
項，刑法第11條、第47條第1 項、第51條第5 款、第9 款，判決
如主文。
本案經檢察官林文亮到庭執行職務。
中    華    民    國   100    年    12    月    30    日
                  刑事第十七庭  法  官  廖純卿
以上正本證明與原本無異。
如不服本判決應於收受判決後10日內向本院提出上訴書狀，並應
敘述具體理由；其未敘述上訴理由者，應於上訴期間屆滿後20日
內向本院補提理由書（均須按他造當事人之人數附繕本）「切勿
逕送上級法院」。
                                書記官  吳淑願
中    華    民    國   100    年    12    月    30    日
附錄論罪科刑法條
毒品危害防制條例第10條
施用第一級毒品者，處 6 月以上 5 年以下有期徒刑。
施用第二級毒品者，處 3 年以下有期徒刑。